臺灣臺中地方法院臺中簡易庭小額民事判決
110年度中醫小字第2號
原      告  黃淑如  
訴訟代理人  卓如意  
被      告  中國醫藥大學附設醫院

法定代理人  周德陽  
訴訟代理人  吳惠涓  
            賴嘉慧  
上列當事人間損害賠償事件，於民國110年9月16日言詞辯論終結
，本院判決如下：
    主      文
原告之訴駁回。
訴訟費用新臺幣壹仟元由原告負擔。 　　
    事實及理由
一、原告起訴請求被告給付新臺幣（下同）1萬2405元及利息，
    嗣減縮請求如後開聲明所示（見卷第209頁），合於民事訴
    訟法第255條第1項第3款規定，應予准許。
二、原告主張：原告民國106年5月11日於被告醫院手術並同意自
    費植入脊椎固定系統「0000000、0000000」等兩種規格骨釘
    ，且經被告所屬黃祥銘醫師、張雅棋護理師分別於「自費同
    意書」、「術後評估 (Post-OP Assessment)」、「手術護
    理紀錄單」、「病患報告」等病歷登載手術植入物型號規格
    為「0000000、0000000」，惟依訴外人向生醫療器材有限公
    司107年8月16日函所載，106年5月11日被告植入原告之脊椎
    固定骨釘型號規格為「00000000、00000000」，而非被告病
    歷所記載之「0000000、0000000」。而衛生福利部（前行政
    院衛生署）早於95年5月17日以衛署藥字第0950321555號函
    通知各醫療機構（包括被告醫院），規定各醫療院所使用「
    植入式醫療器材（含主動植入式醫療器材）」，應於病歷詳
    細登載使用廠牌、型號與出廠批號，並於108年1月30日以衛
    部醫字第1081660869號函重申前令，是被告病歷記載不實已
    違反醫療法令，原告因有轉就診及訴訟等需求，陸續向被告
    付費取得病歷，惟被告製作且提供不實病歷，侵害原告病歷
    隱私權，並向原告多次收取不實病歷之複製費用，損害原告
    之權益，依民法第184條、第188條、第195條規定請求被告
    返還不實病歷之複製費用1905元及賠償精神慰撫金3000元，
    合計4905元等語。並聲明：被告應給付原告4905元及自起訴
    狀繕本送達翌日起至清償日止，按年息百分之5計算之利息
    。
三、被告則以：原告於109年間曾向被告訴請賠償病歷費用，並
    經鈞院以109年度中醫小字第2號判決被告應給付原告1835元
    確定，被告已依判決主文履行完畢，原告提起本件訴訟，違
    反既判力效力。又醫療機構接獲病人申請交付病歷時，本即
    應交付申請當時既存之病歷，則原告申請被告醫院交付病歷
    時，被告醫院均依法交付當時既存之病歷資料，自無任何不
    法侵害原告權利之問題，且原告之所以多次向被告醫院申請
    交付病歷，其目的係用於其對被告醫院所提之多起訴訟使用
    ，欲證明被告醫院之病歷記載有不一致之情形，由此更顯被
    告醫院各次交付之病歷，均符合原告之申請目的，實難認原
    告因而受有任何損害，另原告請求之精神慰撫金於法無據。
    再者，本件原告一再具狀興訟、濫行起訴等語置辯。答辯聲
    明：原告之訴駁回。
四、得心證之理由：
　㈠按訴訟標的之法律關係，於確定之終局判決中經裁判者，就
    該法律關係即有既判力，當事人應受既判力所及之為訴訟標
    的之法律關係之拘束，不得就同一事件更行起訴，當事人就
    已受確定判決之同一事件重新起訴，即屬起訴不合法（民事
    訴訟法第249條第1項第7 款）。查原告曾以被告所屬醫師製
    作病歷不實起訴請求被告賠償病歷複製費用4900元、交通費
    1萬元及慰撫金1萬元合計2萬4900元，經本院另案109年度中
    醫小字第2號判決被告應賠償原告病歷複製費用1835元，駁
    回原告其餘請求確定，有該判決在卷可參（下稱前案、見卷
    第165-180頁）。經核本件原告主張病歷不實之內容與前案
    主張病歷不實之內容並不相同，應非同一事件，被告抗辯原
    告起訴違反一事不再理云云，並非可採。
　㈡按「違反保護他人之法律，致生損害於他人者，負賠償責任
    。但能證明其行為無過失者，不在此限。」，民法第184條
    第2項定有明文。次按「醫療機構應建立清晰、詳實、完整
    之病歷。」，「前項所稱病歷，應包括下列各款之資料：一
    、醫師依醫師法執行業務所製作之病歷。二、各項檢查、檢
    驗報告資料。三、其他各類醫事人員執行業務所製作之紀錄
    。」，「醫院對於病歷，應製作各項索引及統計分析，以利
    研究及查考。」，醫療法第67條第1、2、3項定有明文。
　　原告主張被告於原告「自費同意書」、「術後評估 (Post-O
    P Assessment)」、「手術護理紀錄單」、「病患報告」等
    病歷記載106年5月11日植入原告脊椎之固定骨釘型號為「00
    00000、0000000」，惟實際植入原告體內之骨釘型號為「00
    000000、00000000」，又原告有植入型號為「0000000」之
    固定脊椎連接桿，惟病歷並未記載等情，有自費同意書、病
    歷及向生醫療器材有公司函在卷可稽（見卷第23、27-28、3
    1-32、35-38、41-42、45-48、51-53、57、61-66、69-70、
    73-77、81-82、85、89-91、95、99-105頁），且為被告所
    不爭執，堪認為真正。
  ㈢查原告主張被告醫院黃祥銘醫師於106年5月11日為原告施行
    脊椎融合微創手術有過失，請求被告及黃祥銘醫師連帶賠償
    109萬4605元及利息，經本院另案107年度醫字第13號判決駁
    回原告請求（尚未確定、下稱另案判決），有該判決附卷可
    稽。另案判決理由記載「…至於原告所稱用以植入其體內之
    內固定器中之0000000及0000000骨螺絲之醫療器材許可證業
    經註銷一節，查依被告醫院之手術護理記錄單所示，醫師乃
    係依病患之需求，而自被告醫院之電腦系統中選擇適合植入
    之骨螺絲尺吋加以運用，另依卷附系爭醫療器材美敦力廠商
    之經銷商向生醫療器材有限公司函文所示，該公司所提供予
    被告醫院使用之骨螺絲，其正確型號方00000000及00000000
    （5.5*35mm、7.5*55mm），並由該經銷商以出貨予被告醫院
    ，惟疏未告知被告醫院更正型號，致被告醫院之電腦系統中
    之器材型號仍為舊型號。是106年5月11日施行系爭手術時所
    使用之醫療器材，其正確型號為00000000、00000000，並為
    核可之醫療器材，而非使用不合法之植入物。」，有該判決
    在卷可參，顯然僅係植入原告體內之骨釘誤植為舊型號，並
    非使用非法骨釘，自無侵害原告身體或侵害其人格權。又病
    歷未記載原告植入型號「0000000」固定脊椎連接桿，亦無
    證據證明侵害原告身體或侵害其人格權。
　㈣被告於原告病歷記載錯誤之植入骨釘型號，及未記載植入型
    號「0000000」固定脊椎連接桿，違反詳實記載病歷義務，
    致原告就其植入骨釘是否合法產生疑慮，被告未舉證其無過
    失，應就原告發生損害負賠償責任。查原告於108年8月17日
    付費被告取得電子病歷光碟片（附表編號5、同前案附表2編
    號7），內容包含自費同意書及手術紀錄等病歷資料（見109
    年度中醫小字第2號卷第269-271頁），而自費同意書已記載
    原告自費骨釘型號為「0000000、0000000」，其後並有衛生
    署許可證字號（見卷第23頁），原告取得前開病歷光碟片，
    已可知悉前開病歷內容，即可知悉所記載植入原告骨釘型號
    ，及病歷未記載植入型號「0000000」固定脊椎連接桿等情
    ，原告自得依此釐清所植入骨釘是否合法，並無後續迭次複
    製病歷必要，原告其後迭次複製病歷等所支出費用，即不能
    認為係被告違反詳實記載病歷義務所致生原告損害，而前案
    已經判准被告賠償原告複製病歷費用1835元（包括附表編號
    5及其他病歷資料之複製費用），原告所受損害已經填補，
    原告再請求被告賠償附表所示之複製病歷費用，並無理由。
　㈤按民法第18條第2 項規定，人格權受侵害時，以法律有特別
    規定者為限，得請求損害賠償或慰撫金。若侵害非財產法益
    者，即不符合得請求慰撫金之要件。本件被告於原告病歷記
    載錯誤之植入骨釘型號，及漏未記載原告植入型號「000000
    0」固定脊椎連接桿，並無侵害原告身體或侵害其人格權，
    原告請求被告賠償精神上之損害，於法無據，不能准許。
五、從而，原告依民法第184條、第188條、第195條規定請求被
    告返還不實病歷之複製費用1905元及賠償精神慰撫金3000元
    ，為無理由，應予駁回。
六、據上論結，本件原告之訴為無理由，依民事訴訟法第436條
    之19第1項、第78條，判決如主文。
中　　華　　民　　國　　110 　年　　10　　月　　28　　日
                  臺灣臺中地方法院臺中簡易庭
                                  法  官  熊祥雲
以上正本係照原本作成。
如不服本判決，應於送達後20日內，以判決違背法令為理由，向
本院提出上訴狀並表明上訴理由（上訴理由應表明一、原判決所
違背之法令及其具體內容；二、依訴訟資料可認為原判決有違背
法令之具體事實），如於本判決宣示後送達前提起上訴者，應於
判決送達後20日內補提上訴理由書（須附繕本）。如委任律師提
起上訴者，應一併繳納上訴審裁判費。
中　　華　　民　　國　　110 　年　　10　　月　　28　　日
                                  書記官  王麗麗